【裁判字號】    99,自,19
【裁判日期】    991216
【裁判案由】    詐欺等
【裁判全文】
臺灣板橋地方法院刑事判決                99年度自字第19號
自  訴  人  德名家具有限公司
代  表  人  李世琳
自訴代理人  陳建勳律師
            張弘明律師
被      告  郭姵君
上列被告因詐欺等案件，經自訴人提起自訴，被告就被訴事實為
有罪之陳述，經本院裁定進行簡式審判程序，並判決如下：
    主  文
郭姵君犯如附表所示之罪，各處如附表所示之刑。應執行有期徒
刑捌月，如易科罰金，以新臺幣壹仟元折算壹日；偽造之「臺北
市私立光仁國民小學」、「侯文龍」印章各壹枚、私立光仁國小
系統組合櫃契約書壹紙上偽造之「臺北市私立光仁國民小學」、
「侯文龍」印文各壹枚、承諾書壹紙上偽造之「臺北市私立光仁
國民小學」、「侯文龍」印文各貳枚，均沒收。
    事  實
一、本案犯罪事實如附表。
二、案經德名家具有限公司提起自訴。
    理  由
一、上揭事實，業據被告郭姵君於本院審理時坦承不諱，且有偽
    造之私立光仁國小系統組合櫃契約書、承諾書、臺北市萬華
    區私立光仁國民小學民國99年4 月28日私立光小人字第0990
    0005900 號函各1 件、收據2 件附卷可資佐證，足徵被告之
    自白屬實。綜上，本案事證明確，被告犯行堪予認定。
二、核被告所為，各係犯如附表所示之罪。被告委託不知情之成
    年刻印業者偽造「臺北市私立光仁國民小學」、「侯文龍」
    之印章，為間接正犯。被告偽造印章、印文，為偽造私文書
    之階段行為，而偽造私文書後持以行使，其偽造之低度行為
    ，應為行使之高度行為所吸收，均不另論罪。附表編號1 部
    分，被告行使偽造之私文書施用詐術詐取財物，係以一行為
    觸犯行使偽造私文書及詐欺取財二罪，為想像競合犯，應依
    刑法第55條規定，從一重之行使偽造私文書罪論處。被告前
    後二次行使偽造私文書、二次詐欺取財犯行，犯意各別，行
    為互殊，應予分論併罰。爰審酌被告正值壯年，非無謀生能
    力，不思正道取財，竟冒用身分，偽造不實文書詐取財物，
    守法觀念欠缺，所得款項非微，應予非難，兼衡被告之素行
    、智識程度，其犯罪之動機、目的、手段、所肇損害，暨被
    告犯後就其犯行尚能供認無隱，非無悔意，並與自訴人達成
    和解，得自訴人諒解等一切情狀，分別量處如主文所示之刑
    ，並諭知易科罰金之折算標準，及定其應執行之刑，資為懲
    儆。
三、被告偽造之「臺北市私立光仁國民小學」、「侯文龍」印章
    各1 枚，私立光仁國小系統組合櫃契約書1 紙上偽造之「臺
    北市私立光仁國民小學」、「侯文龍」印文各1 枚，及承諾
    書1 紙上偽造之「臺北市私立光仁國民小學」、「侯文龍」
    印文各2 枚，為偽造之印章、印文，不問屬於犯人與否，應
    依刑法第219 條規定沒收之。至前開私立光仁國小系統組合
    櫃契約書雖有一式三份，然除卷附一份由自訴人收執者外，
    另二份業經被告燒燬，此據被告供述在卷，則其上縱有偽造
    之印文，亦已失所附麗，爰不併予宣告沒收，附此敘明。
據上論斷，應依刑事訴訟法第343 條、第273 條之1 第1 項、第
299 條第1 項前段，刑法第216 條、第210 條、第219 條、第
339 條第1 項、第55條、第41條第1 項前段、第8 項、第51條第
5 款、第9 款，刑法施行法第1 條之1 ，判決如主文。
本案經檢察官鄭淑壬到庭執行職務。
中    華    民    國    99    年    12    月    16    日
                  刑事第十九庭  法  官  廖怡貞
以上正本證明與原本無異。
如不服本判決，應於判決送達後10日內，向本院提出上訴狀。
                                書記官  林惠齡
中    華    民    國    99    年    12    月    16    日
附錄本案論罪科刑法條全文
中華民國刑法第210 條
(偽造變造私文書罪)
偽造、變造私文書，足以生損害於公眾或他人者，處5 年以下有
期徒刑。
中華民國刑法第216 條
(行使偽造變造或登載不實之文書罪)
行使第二百十條至第二百十五條之文書者，依偽造、變造文書或
登載不實事項或使登載不實事項之規定處斷。
中華民國刑法第339 條
(普通詐欺罪)
意圖為自己或第三人不法之所有，以詐術使人將本人或第三人之
物交付者，處5 年以下有期徒刑、拘役或科或併科1000元以下罰
金。
以前項方法得財產上不法之利益或使第三人得之者，亦同。
前二項之未遂犯罰之。
┌─────────────────────────────────────┐
│附表                                                                      │
├──┬────────────────┬─────┬───────────┤
│編號│犯罪事實                        │所犯法條  │主文                  │
├──┼────────────────┼─────┼───────────┤
│1   │郭姵君基於行使偽造私文書及意圖為│刑法第216 │郭姵君行使偽造私文書，│
│    │自己不法所有之犯意，於民國97年2 │條、第210 │足以生損害於他人，處有│
│    │月15日，自稱臺北市天主教私立光仁│條行使偽造│期徒刑伍月，如易科罰金│
│    │國民小學（以下簡稱光仁國小）家長│私文書罪、│，以新臺幣壹仟元折算壹│
│    │委員，邀約德名家具有限公司（址設│第339 條第│日。偽造之「臺北市私立│
│    │臺北縣三峽鎮○○路61巷1 號，負責│1 項詐欺取│光仁國民小學」、「侯文│
│    │人李世琳，以下簡稱德名公司）共同│財罪。    │龍」印章各壹枚、私立光│
│    │投標承攬光仁國小系統組合櫃工程，│          │仁國小系統組合櫃契約書│
│    │而於同年月18日委託某不知情之成年│          │壹紙上偽造之「臺北市私│
│    │刻印業者，偽造「臺北市私立光仁國│          │立光仁國民小學」、「侯│
│    │民小學」及「侯文龍」之印章各1 枚│          │文龍」印文各壹枚，均沒│
│    │，在私立光仁國小系統組合櫃契約書│          │收。                  │
│    │立契約人欄內，以上開偽造之印章，│          │                      │
│    │偽造其印文各1 枚，表彰光仁國小發│          │                      │
│    │包系統組合櫃工程，由郭姵君以新臺│          │                      │
│    │幣（下同）1296萬元得標之旨，以此│          │                      │
│    │方式，偽造私立光仁國小系統組合櫃│          │                      │
│    │契約書之私文書（一式三份），足生│          │                      │
│    │損害於光仁國小及侯文龍本人，並於│          │                      │
│    │同日持向德名公司負責人李世琳用印│          │                      │
│    │，而為行使，佯稱標得該工程，要求│          │                      │
│    │分攤押標金0000000 元，致德名公司│          │                      │
│    │誤信為真，交付80萬元作為押標金。│          │                      │
├──┼────────────────┼─────┼───────────┤
│2   │郭姵君因德名公司簽定前揭契約書後│刑法第339 │郭姵君意圖為自己不法之│
│    │，遲未接獲開工通知，遭德名公司催│條第1 項詐│所有，以詐術使人將本人│
│    │促，即意圖為自己不法之所有，於97│欺取財罪。│之物交付，處有期徒刑│
│    │年10月1 日對之佯稱，為使工程順利│          │月，如易科罰金，以新臺│
│    │進行，須給付光仁國小總務主任侯文│          │幣壹仟元折算壹日。    │
│    │龍15萬元之介紹費，德名公司因而陷│          │                      │
│    │於錯誤，於同日交付15萬元予郭姵君│          │                      │
│    │。                              │          │                      │
├──┼────────────────┼─────┼───────────┤
│3   │郭姵君為避免德名公司起疑，又基於│刑法第216 │郭姵君行使偽造私文書，│
│    │行使偽造私文書之犯意，於98年3 月│條、第210 │足以生損害於他人，處有│
│    │4 日，以前開偽造之「臺北市私立光│條行使偽造│期徒刑月，如易科罰金│
│    │仁國民小學」、「侯文龍」之印章，│私文書罪。│，以新臺幣壹仟元折算壹│
│    │在承諾書1 紙上偽造其印文各2 枚，│          │日。偽造之「臺北市私立│
│    │表彰光仁國小承諾其系統組合櫃工程│          │光仁國民小學」、「侯文│
│    │將於98年6 月25日開工，否則願加倍│          │龍」印章各壹枚、承諾書│
│    │退還保證金之旨，以此方式，偽造承│          │壹紙上偽造之「臺北市私│
│    │諾書之私文書1 紙，足生損害於光仁│          │立光仁國民小學」、「侯│
│    │國小及侯文龍本人，並將之交付德名│          │文龍」印文各貳枚，均沒│
│    │公司收執，而為行使。            │          │收。                  │
├──┼────────────────┼─────┼───────────┤
│4   │郭姵君復意圖為自己不法之所有，於│刑法第339 │郭姵君意圖為自己不法之│
│    │98年8 月3 日向德名公司佯稱，前述│條第1 項詐│所有，以詐術使人將本人│
│    │系統組合櫃工程因故延宕，為此須借│欺取財罪。│之物交付，處有期徒刑│
│    │款20萬元，其工程方能順利進行，致│          │月，如易科罰金，以新臺│
│    │德名公司誤信為真，交付借款20萬元│          │幣壹仟元折算壹日。    │
│    │。嗣因德名公司遲未能進場施工，向│          │                      │
│    │光仁國小查詢，始悉上情。        │          │                      │
└──┴────────────────┴─────┴───────────┘

司法院資訊處製作；財團法人民間司法改革基金會備份。
